臺灣新北地方法院刑事判決
                                    110年度金訴字第974號
公  訴  人  臺灣新北地方檢察署檢察官
被      告  王嘉智




上列被告因違反洗錢防制法等案件，經檢察官提起公訴（110年
度少連偵字第343號），因被告於準備程序中就被訴事實為有罪
之陳述，經本院告知簡式審判程序之旨，並聽取當事人之意見後
，裁定行簡式審判程序審理，判決如下：
    主  文
甲○○犯三人以上共同詐欺取財罪，處有期徒刑壹年。又犯如附表
所示之罪，各處如附表主文欄所示之刑。應執行有期徒刑貳年。
    事  實
一、甲○○自民國109年5月起，加入少年王○豪（93年9月生，所涉
    詐欺等案件，業經本院少年法庭審結）、朱慧靜（所涉詐欺
    等案件，另由臺灣臺北地方法院審理）與真實姓名年籍均不
    詳之人所組成之詐欺集團（下稱本案詐欺集團），負責依指
    示前往領取內有人頭帳戶提款卡之包裹後，交付朱慧靜供本
    案詐欺集團成員作為詐騙被害人匯款（轉帳、存入）使用之
    取簿手工作，而分別為下列犯行：
　㈠甲○○與本案詐欺集團成員共同意圖為自己不法之所有，基於
    三人以上詐欺取財之犯意聯絡，先由本案詐欺集團成員在臉
    書社群網站刊登借款廣告，適己○○於109年5月11日發現上開
    廣告訊息，透過LINE通訊軟體與本案詐欺集團成員聯繫後，
    本案詐欺集團成員遂向己○○佯稱：可以借款，但須先至玉山
    銀行開立新帳戶，以便日後開立假的薪資證明；且須提供2
    張金融卡，方便日後處理借貸程序云云，致己○○陷於錯誤，
    於109年5月14日下午5時14分許，在址設南投縣○○市○○路0號
    「全家便利商店南投新中興店」，將其所申辦之玉山銀行帳
    號0000000000000號（起訴書誤載為00000000000000號）帳
    戶（下稱本案玉山銀行帳戶）、中華郵政帳號000000000000
    00號（起訴書誤載為0000000000000號）帳戶（下稱本案郵
    局帳戶）之提款卡各1張，併同身分證、駕照影本，以店到
    店方式，寄送至址設臺北市○○區○○○路0段000號1樓「全家便
    利商店復豐店」（包裹訂單編號：00000000000號），並以
    電話告知上開2帳戶之提款卡密碼，朱慧靜旋指示甲○○前往
    領取包裹。甲○○即駕駛租來之車牌號碼000-0000號自用小客
    車（起訴書誤載為營業小客車），搭載少年王○豪，於109年
    5月17日下午9時29分許，由甲○○指示少年王○豪下車領取己○○所寄上開包裹，復轉交予朱慧靜。
　㈡甲○○與本案詐欺集團成員復共同基於洗錢及意圖為自己不法
    所有，三人以上共同詐欺取財之犯意聯絡，由本案詐欺集團
    成員分別以附表編號1至6所示之方式，對壬○○、乙○○、辛○○
    、戊○○、庚○○、丙○○等人施用詐術，致渠等陷於錯誤，而分
    別依指示將如附表編號1至6所示之金額轉帳（跨行存款）至
    本案玉山銀行帳戶、本案郵局帳戶內（詐欺方式、轉帳時間
    、金額、轉入帳戶均詳如附表所示），旋遭朱慧靜或本案詐
    欺集團其他成員提領後層轉上繳，以此方法製造金流斷點，
    致無從追查前揭犯罪所得之來源、去向、所在而掩飾隱匿之
    。
二、案經己○○、壬○○、乙○○、辛○○、戊○○、庚○○、丙○○訴由臺北
    市政府警察局大安分局報告臺灣臺北地方檢察署呈請臺灣高
    等檢察署檢察長令轉臺灣新北地方檢察署檢察官偵查起訴。
    理  由
一、本件被告甲○○所犯均係死刑、無期徒刑、最輕本刑為3年以
    上有期徒刑以外之罪，其於準備程序中就被訴事實為有罪之
    陳述，經法官告知簡式審判程序之旨，並聽取公訴人、被告
    之意見後，本院認無不得或不宜改依簡式審判程序進行之情
    形，爰依刑事訴訟法第273條之1第1項規定，經裁定進行簡
    式審判程序審理，則本案證據之調查，依刑事訴訟法第273
    條之2規定，自不受同法第159條第1項、第161條之2、第161
    條之3、第163條之1及第164條至第170條規定之限制，合先
    敘明。
二、上揭事實，業經被告於本院準備程序及審理中均坦承不諱，
    並據證人即共犯少年王○豪於警詢及偵訊時、證人即共犯朱
    慧靜於警詢時、證人即告訴人己○○、壬○○、乙○○、辛○○、戊○○、庚○○、丙○○於警詢時證述綦詳（見臺灣臺北地方檢察署
    109年度少連偵字第234號偵查卷【下稱少連偵卷】一第21至
    29、61至67、120至124、139至141、157至164、184至185、
    309至310、319至321、334至335頁；少連偵卷二第303至304
    頁），復有告訴人己○○提供之手機來電紀錄翻拍照片、本案
    玉山銀行帳戶存摺封面翻拍照片、本案郵局帳戶提款卡正面
    翻拍照片、LINE通訊軟體對話紀錄擷圖、店到店線上查件列
    印資料、全家便利商店股份有限公司代收款繳款證明影本、
    本案詐欺集團成員提供之公司名片翻拍照片、告訴人乙○○提
    供之中華郵政帳號00000000000000號帳戶存摺封面及內頁影
    本、中國信託銀行自動櫃員機交易明細表影本、告訴人辛○○
    提供之郵政自動櫃員機交易明細表影本、Messenger、LINE
    通訊軟體對話紀錄擷圖、告訴人戊○○提供之玉山銀行帳號00
    00000000000號帳戶存摺封面及內頁影本、告訴人庚○○提供
    之中華郵政帳號00000000000000號帳戶存摺封面及內頁影本
    、告訴人丙○○提供之中華郵政WebATM轉帳明細表、手機網路
    轉帳交易明細擷圖、少年王○豪領取包裹沿線監視器錄影畫
    面擷圖、全家便利商店復豐店監視器錄影畫面擷圖、告訴人
    乙○○之中國信託銀行活存明細查詢資料、朱慧靜提款之監視
    器錄影畫面擷圖、中華郵政股份有限公司109年11月20日儲
    字第1090906220號函及檢附之本案郵局帳戶開戶資料、客戶
    歷史交易清單、玉山銀行個金集中部109年12月2日玉山個（
    集中）字第1090143787號函及檢附之本案玉山銀行帳戶開戶
    資料、交易明細表等在卷可佐（見少連偵卷一第31、33、51
    至53、69、115、128至134、169、189至199、257至261、27
    1、308、322至323、343至345頁；少連偵卷二第277至279、
    311至315頁），足認被告上開任意性自白應與事實相符，堪
    以採信。從而，本案事證已臻明確，被告上開犯行均堪認定
    ，應依法論科。
三、論罪科刑：　　　
  ㈠核被告就事實欄一㈠部分，係犯刑法第339條之4第1項第2款之
    三人以上共同詐欺取財罪；就事實欄一㈡（即附表編號1至6
    ）部分，均係犯刑法第339條之4第1項第2款之三人以上共同
    詐欺取財罪及洗錢防制法第14條第1項之洗錢罪。被告與朱
    慧靜、少年王○豪及本案詐欺集團其他成員間，就本案犯行
    ，具有犯意聯絡及行為分擔，均為共同正犯。又本案詐欺集
    團成員分別對如附表編號2、6所示之告訴人乙○○、丙○○施用
    詐術，致其等陷於錯誤而接續匯款，顯各係基於單一之詐欺
    取財犯意，對同一被害人以相同手法施以詐術，侵害同一被
    害人之財產法益，應包括於一行為予以評價，各論以接續犯
    之一罪。再被告就附表編號1至6所示犯行，均係以一行為同
    時觸犯三人以上共同詐欺取財罪及一般洗錢罪，為想像競合
    犯，應依刑法第55條規定，各從一重論以三人以上共同詐欺
    取財罪。另刑法處罰之加重詐欺取財罪係侵害個人財產法益
    之犯罪，其罪數計算，依一般社會通念，應以被害人數、被
    害次數之多寡，決定其犯罪之罪數（最高法院108年度台上
    字第274號判決意旨參照）。被告與本案詐欺集團成員就如
    事實欄一㈠及附表編號1至6所示各次三人以上共同詐欺取財
    罪，係對不同被害對象實施詐術而詐得財物，所侵害者係不
    同個人財產法益，犯罪時間亦不同，且犯罪行為各自獨立，
    顯屬犯意各別，行為互殊，是被告就如事實欄一㈠及附表編
    號1至6所示共7次加重詐欺犯行，應予分論併罰。
　㈡按兒童及少年福利與權益保障法第112條第1項前段規定：「
    成年人教唆、幫助或利用兒童及少年犯罪或與之共同實施犯
    罪或故意對其犯罪者，加重其刑至二分之一。」係以成年之
    行為人所教唆、幫助、利用、共同犯罪或其犯罪被害者之年
    齡，作為加重刑罰之要件，雖不以該行為人明知（即確定故
    意）上揭諸人的年齡為必要，但至少仍須存有不確定故意，
    亦即預見所教唆、幫助、利用、共同實施犯罪或故意對其犯
    罪之人，係為兒童或少年，而不違背其本意者，始足當之（
    最高法院106年度台上字第3778號判決意旨參照）。經查，
    被告為89年1月生，於本案行為時已年滿20歲，為成年人；
    而共犯少年王○豪為93年9月生，於本案行為時，未滿18歲，
    屬兒童及少年福利與權益保障法所稱少年，固有個人戶籍資
    料查詢結果存卷可參，惟被告於本院準備程序時供稱：少年
    王○豪是朋友的乾弟，伊雖然認識，但不知道他未滿18歲，
    也沒看過他在學校上課等語（見本院110年度金訴字第974號
    卷第59頁），且遍查現存卷證資料並無積極證據足認被告知
    悉或可得知悉少年王○豪未滿18歲，揆諸上開判決意旨，本
    案自無兒童及少年福利與保障法第112條第1項前段規定之適
    用，附此敘明。
　㈢另按犯洗錢防制法第14條之罪，在偵查或審判中自白者，減
    輕其刑，洗錢防制法第16條第2項定有明文；又想像競合犯
    係一行為觸犯數罪名，行為人犯罪行為侵害數法益皆成立犯
    罪，僅因法律規定從一重處斷科刑，而成為科刑一罪而已，
    自應對行為人所犯各罪均予適度評價，始能對法益之侵害為
    正當之維護。因此法院於決定想像競合犯之處斷刑時，雖以
    其中最重罪名之法定刑作為裁量之準據，惟具體形成宣告刑
    時，亦應將輕罪之刑罰合併評價。基此，除非輕罪中最輕本
    刑有較重於重罪之最輕本刑，而應適用刑法第55條但書規定
    重罪科刑之封鎖作用，須以輕罪之最輕本刑形成處斷刑之情
    形以外，則輕罪之減輕其刑事由若未形成處斷刑之外部性界
    限，自得將之移入刑法第57條或第59條之科刑審酌事項內，
    列為是否酌量從輕量刑之考量因子。是法院倘依刑法第57條
    規定裁量宣告刑輕重時，一併具體審酌輕罪部分之量刑事由
    ，應認其評價即已完足，尚無過度評價或評價不足之偏失（
    最高法院109年度台上字第3936號判決意旨參照）。查被告
    於本院審理中自白上開一般洗錢犯行，依上開規定原應就其
    所犯如附表編號1至6所示犯行減輕其刑，惟因想像競合犯之
    關係而從一重之三人以上詐欺取財罪處斷，上開輕罪一般洗
    錢罪之減輕其刑事由未形成處斷刑之外部性界限，是就被告
    此部分想像競合輕罪得減刑部分，依上開說明，爰將之列為
    後述依刑法第57條規定科刑時之考量因子。
　㈣爰以行為人之責任為基礎，審酌被告正值青年，不思循正當
    途徑賺取金錢，竟加入詐欺集團擔任取簿手之工作，共同參
    與加重詐欺取財犯行並製造犯罪金流斷點、掩飾或隱匿特定
    犯罪所得來源與去向，致使告訴人等難以追回遭詐欺金額，
    亦增加檢警機關追查詐欺集團其他犯罪成員之困難度，嚴重
    危害社會治安及財產交易安全，所為實屬不該，惟念其犯後
    業已坦承犯行，態度尚可，並考量其犯罪之動機、手段、所
    生危害、於本案之分工及參與情節，兼衡被告之前科素行、
    自陳高中肄業之智識程度、入監前從事美髮、加油站工作、
    父母離異、身體均不佳之家庭生活經濟狀況，另考量各告訴
    人所受損害程度、被告未實際獲得不法利益等一切情狀，分
    別量處如主文及附表編號1至6主文欄所示之刑。復衡酌被告
    本案所犯犯罪型態及罪質單一，法益侵害重複性甚高，且各
    次於集團內之角色分工、行為態樣、手段、動機均完全相同
    ，所犯數罪對法益侵害之加重效應較低，併定其應執行之刑
    如主文所示。　　
四、沒收：
　㈠按犯罪所得，屬於犯罪行為人者，沒收之，前2 項之沒收，
    於全部或一部不能沒收或不宜執行沒收時，追徵其價額，刑
    法第38條之1第1項前段及第3項分別定有明文。又2人以上共
    同犯罪，關於犯罪所得之沒收、追徵，倘個別成員並無犯罪
    所得，且與其他成員對於所得亦無事實上之共同處分權時，
    同無「利得」可資剝奪，特別在集團性或重大經濟、貪污犯
    罪，不法利得龐大，一概採取絕對連帶沒收、追徵，對未受
    利得之共同正犯顯失公平；亦即有關共同正犯犯罪所得之沒
    收、追徵，應視具體個案之實際情形而為認定，倘若共同正
    犯各成員內部間，對於不法利得分配明確時，固應依各人實
    際分配之所得，予以宣告沒收；然若共同正犯成員對不法所
    得並無處分權限，其他成員亦無事實上之共同處分權限者，
    自不對該特定成員諭知沒收，惟共同正犯各成員對於不法利
    得享有共同處分權限時，仍應負共同被沒收之責（最高法院
    108年度台上字第3550號刑事判決意旨參照）。
　㈡經查，被告本次犯行並未自本案詐欺集團處獲取任何報酬，
    此據被告供述在卷（見少連偵卷一第10至11頁），本院復查
    無積極事證足認被告有因本案犯行而取得何等犯罪所得，自
    不生對於犯罪所得宣告沒收、追徵之問題。至告訴人等遭詐
    騙之提款卡、款項，業已轉交予本案詐欺集團成員，被告對
    該等財物並無事實上之共同處分權限，依前揭說明，自不對
    被告諭知沒收、追徵，併此敘明。
五、不另為無罪諭知部分：
　㈠公訴意旨另以：被告與本案詐欺集團成員共同為事實欄一㈠所
    示詐欺告訴人己○○之犯行，亦違反洗錢防制法第2條第2款而
    涉犯同法第14條第1項罪嫌云云。
　㈡按洗錢防制法所稱之「洗錢」行為，依第2條之規定，係指：
    一、意圖掩飾或隱匿特定犯罪所得來源，或使他人逃避刑事
    追訴，而移轉或變更特定犯罪所得；二、掩飾或隱匿特定犯
    罪所得之本質、來源、去向、所在、所有權、處分權或其他
    權益者；三、收受、持有或使用他人之特定犯罪所得。並於
    第14條、第15條規定其罰則，俾防範犯罪行為人以製造資金
    流動軌跡斷點之手段，使其形式上轉換為合法來源，去化不
    法利得與犯罪間之聯結，以掩飾或切斷特定犯罪所得與犯罪
    之關聯性，藉以逃避追訴、處罰。關於第2條第2款之掩飾、
    隱匿行為，目的在遮掩、粉飾、隱藏、切斷特定犯罪所得與
    特定犯罪之間關聯性，此類型之洗錢行為，須與欲掩飾、隱
    匿之特定犯罪所得具有事實上接觸關係。
　㈢經查：警方依告訴人己○○於警詢時所述，調閱監視器畫面，
    循線查悉被告曾駕車搭載少年王○豪，前往領取告訴人己○○
    寄送之包裹，並隨即將該包裹交給朱慧靜，可見被告係直接
    收取包裹，斯時被告及本案詐欺集團成員尚未為附表編號1
    至6所示犯行，並未移轉或掩飾隱匿任何詐欺犯罪所得，當
    非洗錢防制法第2條第2款所定之洗錢行為甚明，是尚難認被
    告就事實欄一㈠所為構成洗錢防制法之一般洗錢罪，惟公訴
    意旨認此部分與前述論罪部分具有想像競合之裁判上一罪關
    係，爰不另為無罪之諭知。　　　　　 
據上論斷，應依刑事訴訟法第273條之1第1項、第299條第1項前
段，洗錢防制法第2條第2款、第14條第1項，刑法第11條前段、
第28條、第339條之4第1項第2款、第55條、第51條第5款，刑法
施行法第1條之1第1項，判決如主文。
本案經檢察官丁○○偵查起訴，由檢察官王佑瑜到庭執行公訴。
中　　華　　民　　國　　111 　年　　3 　　月　　30　　日
                  刑事第十二庭    法  官  陳正偉
以上正本證明與原本無異。
如不服本判決應於收受送達後20日內向本院提出上訴書狀，並應
敘述具體理由；其未敘述上訴理由者於上訴期間屆滿後20日內向
本院補提理由書（均須按他造當事人之人數附繕本）「切勿逕送
上級法院」。
　　　　　                        書記官  張馨尹　　　
中　　華　　民　　國　　111 　年　　3 　　月　　31　　日
附錄本案論罪科刑法條全文：
洗錢防制法第2條
本法所稱洗錢，指下列行為：
一、意圖掩飾或隱匿特定犯罪所得來源，或使他人逃避刑事追訴
    ，而移轉或變更特定犯罪所得。
二、掩飾或隱匿特定犯罪所得之本質、來源、去向、所在、所有
    權、處分權或其他權益者。
三、收受、持有或使用他人之特定犯罪所得。
　　
洗錢防制法第14條
有第二條各款所列洗錢行為者，處7年以下有期徒刑，併科新臺
幣5百萬元以下罰金。
前項之未遂犯罰之。
前二項情形，不得科以超過其特定犯罪所定最重本刑之刑。

中華民國刑法第339條之4
犯第339條詐欺罪而有下列情形之一者，處1年以上7年以下有期
徒刑，得併科1百萬元以下罰金：
一、冒用政府機關或公務員名義犯之。
二、三人以上共同犯之。
三、以廣播電視、電子通訊、網際網路或其他媒體等傳播工具，
    對公眾散布而犯之。
前項之未遂犯罰之。
附表：

編號 告訴人       詐欺方式  轉帳時間 轉帳金額（新臺幣，不含交易手續費） 轉入帳戶    主文欄 1 壬○○ 詐欺集團成員以假買賣真詐欺之方式，在臉書社群網站某販賣樂器社團內，刊登販售電腦之訊息，適壬○○於109年5月18日某時許，見上開訊息後即主動聯繫，並將LINE通訊軟體帳號「Koyt6」加為好友，詐欺集團成員遂佯裝與壬○○商討交易細節，致壬○○陷於錯誤，而於右列時間，轉帳右列金額至右列帳戶。 109年5月18日下午7時20分許 2萬元 本案玉山銀行帳戶 甲○○犯三人以上共同詐欺取財罪，處有期徒刑壹年壹月。 2 乙○○ 詐欺集團成員於109年5月18日下午4時6分許起，假冒86小舖客服人員致電乙○○，向其誆稱：因前次購買商品簽收時，不慎簽到分期付款選項，需配合指示更改，否則會導致重複扣款云云，致乙○○陷於錯誤，而依指示接續於右列時間，轉帳右列金額至右列帳戶。 109年5月18日下午6時6分許（起訴書漏載此筆匯款） 2萬9,985元 同上 甲○○犯三人以上共同詐欺取財罪，處有期徒刑壹年參月。    109年5月18日下午6時56分許 4萬9,985元      109年5月18日下午6時58分許 4萬元   3 辛○○ 詐欺集團成員以假買賣真詐欺之方式，在臉書社群網站刊登販售電腦之訊息，適辛○○於109年5月18日下午5時30分許，見上開訊息後即主動聯繫，詐欺集團成員遂佯裝與辛○○商討交易細節，致辛○○陷於錯誤，而於右列時間，轉帳右列金額至右列帳戶。 109年5月18日下午7時32分許 1萬元 同上 甲○○犯三人以上共同詐欺取財罪，處有期徒刑壹年壹月。 4 戊○○ 詐欺集團成員以假買賣真詐欺之方式，在臉書社群網站某販賣樂器社團內，刊登販售電腦之訊息，適戊○○於109年5月18日某時許，見上開訊息後即主動聯繫，並將LINE通訊軟體帳號「Koyt6」加為好友，詐欺集團成員遂佯裝與戊○○商討交易細節，致戊○○陷於錯誤，而於右列時間，轉帳右列金額至右列帳戶。 109年5月18日下午7時11分許 2萬元 同上 甲○○犯三人以上共同詐欺取財罪，處有期徒刑壹年壹月。 5 庚○○ 詐欺集團成員於109年5月18日下午5時22分許起，先後假冒拍賣網站人員、中華郵政客服人員致電庚○○，向其誆稱：因系統異常將其升級為高級會員，如果不是高級會員，需要將資料傳到郵局，並依指示操作處理，以避免扣款云云，致庚○○陷於錯誤，而於右列時間，轉帳右列金額至右列帳戶。 109年5月18日下午6時2分許 2萬9,985元 同上 甲○○犯三人以上共同詐欺取財罪，處有期徒刑壹年壹月。 6 丙○○ 詐欺集團成員於109年5月18日下午某時許起，先後假冒生活工場、玉山銀行客服人員致電丙○○，向其誆稱：因網站系統錯誤導致重複扣款，需依指示操作自動櫃員機云云，致丙○○陷於錯誤，而依指示接續於右列時間，轉帳右列金額至右列帳戶。 109年5月18日下午6時50分許 2萬9,987元 本案郵局帳戶 甲○○犯三人以上共同詐欺取財罪，處有期徒刑壹年參月。    109年5月18日下午7時47分許 4萬9,989元      109年5月18日下午7時54分許 4萬40元